【裁判字號】    98,上更(一),163
【裁判日期】    980922
【裁判案由】    毒品危害防制條例
【裁判全文】
臺灣高等法院刑事判決             98年度上更(一)字第163號
    上  訴  人  臺灣桃園地方法院檢察署檢察官
    上  訴  人
    即  被  告  甲○○
    選任辯護人  文  聞  律師
                許玉娟  律師
                黃當庭  律師
上列上訴人因被告毒品危害防制條例案件，不服臺灣桃園地方法
院94年度訴字第351號，中華民國94年6月3日第一審判決（起訴
案號：臺灣桃園地方法院檢察署93年度偵字第14195號），提起
上訴，經本院判決後，由最高法院發回更審，本院判決如下：
    主  文
原判決撤銷。
甲○○無罪。
    理  由
壹、公訴意旨略以：
（一）被告甲○○與丙○○（業經原審以92年度訴字第1582號刑
      事判決以共同意圖販賣而持有毒品罪，判處有期徒刑 5年
      確定）共同基於營利販賣第二級毒品MDMA（苯乙基胺）、
      MDA（二亞甲基雙氧安非他命）、Methamphetamine（甲基
      安非他命）（下統稱搖頭丸）及第三級毒品Ketamine（愷
      他命）之概括犯意，由甲○○以每顆搖頭丸新台幣190 元
      ，每瓶愷他命600元至700元不等之價格提供予丙○○，在
      桃園縣桃園市○○路151號「SKY PUB」，以每顆搖頭丸25
      0元、愷他命每瓶800元之價格販賣予不特定之舞客，嗣於
      92年1月8日22時15分，甲○○在桃園市○○路 151號樓下
      ，將內裝愷他命46瓶、含MDMA成分粉紅色柱型錠14顆，含
      Methamphetamine 及MDMA成分之黃色圓型錠15顆，含 Met
      hamphetamine及MDA成分之橘色圓型錠1顆，含MDMA成分之
      淺綠色圓型錠30顆，含Methamphetamine 及MDMA成分之草
      綠色圓型錠32顆及含MDMA成分之綠色圓型錠48顆（共計14
      0顆 ）腰包，交付予丙○○持有後，丙○○遂遭警查獲，
      迨法院審理時丙○○始供出上情。因認被告此部分之犯行
      ，涉犯毒品危害防制條例第 4條第2、3項販賣第二、三級
      毒品罪。
（二）甲○○嗣經台灣桃園地方法院以證人身分傳喚，經法官分
      別於93年2月27日及同年9月 1日當庭命具結後，就有關丙○○涉嫌毒品案件，有關毒品案重大關係之來源及所有人
      部分，具結後為不實之陳述，經該案蒞庭之公訴檢察官主
      動簽分偵辦。於起訴書未說明被告此部分係犯何罪；嗣於
      起訴後於原審補正認被告甲○○此部分涉有刑法第 168條
      偽證罪嫌。
貳、程序方面：
    關於證據能力部分：按刑事訴訟法第159條第1項雖規定，被
    告以外之人於審判外之言詞或書面陳述，除法律有規定外，
    不得作為證據。
（一）就另案被告丙○○於原審92年度訴字第1582號案件中所為
      供述，屬於審判外向法官所為之陳述，應認有證據能力。
（二）另案被告丙○○以證人身分於93年10月19日於偵查中所為
      偵訊筆錄，雖屬被告以外之人於審判外之陳述，惟此係在
      偵查中以證人之地位，具結後所為之證詞，係檢察官依法
      定程序訊問取得，無採證違法情事，因無顯不可信之情況
      ，依刑事訴訟法第159條之1第2項規定，有證據能力。
（三）被告甲○○、證人乙○○既同意接受測謊，且經具有測謊
      專業能力之內政部警政署刑事警察局鑑識科人員事前詳閱
      卷宗資料後，對被告甲○○、證人乙○○實施測謊，測謊
      當時被告甲○○、證人乙○○身體狀況良好，則該測謊鑑
      定結果雖非得作為有罪判決之唯一證據，但非無證據能力
      ，得供為裁判之佐證。是本件內政部警政署刑事警察局93
      年6月25日刑鑑字第09300132100號測謊鑑定，符合測謊基
      本形式要件，依刑事訴訟法第206條、第208條規定，自應
      認有證據能力。
（四）本件認定事實所引用之本件卷內所有卷證資料（包含人證
      與文書證據、物證等證據），並無證據證明係公務員違背
      法定程序所取得；且卷內之文書證據，亦無刑事訴訟法第
      159條之4之顯有不可信之情況與不得作為證據之情形。綜
      上，依刑事訴訟法第159條至159條之5 之規定，本件認定
      事實所引用之本件卷證所有證據（包含人證與文書證據、
      物證等證據），均有證據能力，合先敘明。
參、實體方面：
一、按犯罪事實應依證據認定之，無證據不得認定犯罪事實，又
    不能證明被告犯罪者，應諭知無罪之判決，刑事訴訟法第一
    百五十四條第二項、第三百零一條第一項定有明文。次按，
    事實之認定應憑證據，如未能發現相當證據，或證據不足以
    證明，自不能以推測或擬制之方法，以為裁判基礎；另認定
    犯罪事實所憑之證據，雖不以直接證據為限，間接證據亦包
    括在內；然而無論直接或間接證據，其為訴訟上之證明，須
    於通常一般之人均不致有所懷疑，而得確信其為真實之程度
    者，始得據為有罪之認定，倘其證明尚未達到此一程度，而
    有合理之懷疑存在時，事實審法院復已就其心證上理由予以
    闡述，敘明其如何無從為有罪之確信，因而為無罪之判決，
    尚不得任意指為違法（最高法院著有七十六年台上字第四九
    八六號判例可參）。再按「刑事訴訟法第一百六十一條已於
    九十一年二月八日修正公布，其第一項規定：檢察官就被告
    犯罪事實，應負舉證責任，並指出證明之方法。因此，檢察
    官對於起訴之犯罪事實，應負提出證據及說服之實質舉證責
    任。倘其所提出之證據，不足為被告有罪之積極證明，或其
    指出證明之方法，無從說服法院以形成被告有罪之心證，基
    於無罪推定之原則，自應為被告無罪判決之諭知，最高法院
    亦著有九十二年臺上字第一二八號判例可憑。
二、起訴之依據：
    本件檢察官認被告甲○○涉犯上揭毒品危害防制條例第 4條
    第2、3項販賣第二、三級毒品及刑法第 168條偽證罪嫌，無
    非係以另案被告丙○○指訴、證人乙○○之證詞及被告甲○○於93年2月27日、同年9月 1日另案丙○○毒品案中經具結
    所為之證述，為主要論據。
三、被告及其辯護人之辯解：
    訊據被告甲○○矢口否認涉有共同意圖販賣而持有第二級、
    第三級毒品及偽證之犯行，辯稱：丙○○被查獲當日，我雖
    有與丙○○約在「SKY PUB」跳舞；但因前一天（即8日）晚
    上要上班，翌日（即9日）凌晨 3、4時許才到舞廳，到了之
    後，沒看到丙○○，便問丙○○友人，說丙○○被警察抓走
    了，扣案的毒品不是我交給丙○○，我於93年9月1日在法院
    就丙○○違反毒品危害防制條例案件審判時之證詞均實在等
    語。選任辯護人為被告甲○○辯稱：(1)另案被告丙○○於92
    年1月8日被抓到，到92年11月26日才說有乙○○在場，本案
    被告甲○○莫名其妙被依證人傳訊，最後竟變成被告；(2)共
    犯自白依規定不能作為唯一證據，要有補強證據；就檢察官
    所提另案被告丙○○指述、證人乙○○證言、0935電話通聯
    ，說明如下：另案被告丙○○在他的案件，初始是保持緘
    默，後來做無罪辯護，說不知道包包裡面是什麼東西，是「
    小米」拿給他的；但當時「小米」人在便利商店內，為何丙○○不直接供出，反而在警局說他的電話是0925、「小米」
    的電話是0935電話？且事隔多月，才說小米就是被告甲○○
    ；於今日又說被告甲○○的綽號不是「小米」。丙○○說
    案發當天他的0925手機與被告甲○○的0935手機有通聯紀錄
    ，但丙○○當天已被帶到派出所，他的0925手機應該已經定
    點；而0925手機通聯紀錄位置顯示是浮動的，地點不斷更換
    ；另如0925電話是丙○○所有或使用，為何他不知道當天被
    抓以後所撥出333電話是何種使用內容？據我們查知333電話
    是股票查詢資料，為何他不知道？所以丙○○所提他的手機
    0925，是不實在。0935電話持用人經查詢不是被告甲○○
    的，而是一個外國人的，檢察官認定甲○○的，其認定有違
    證據法則。當天只有丙○○被抓，並沒有乙○○，警察也
    證明並無乙○○。本件是丙○○為減免刑責要供出上游，
    找不到人，才說被告甲○○就是「小米」。就販賣第二、
    三級毒品部分，除另案被告丙○○指證外，人證、物證都沒
    有辦法補強。(3)就偽證部分，因甲○○所言並沒有不實，請
    改判被告無罪。
四、關於被告甲○○被訴毒品危害防制條例第 4條第2、3項販賣
    第二、三級毒品罪部分：
（一）本案係警員於92年1月8日晚上10時10分許，在桃園縣桃園
      市○○路 147號便利商店前，由另案被告丙○○所背之霹
      靂包內查獲粉紅色柱形錠14顆、黃色圓形錠15顆、橘色圓
      形錠 1顆、淺綠色圓形錠30顆、草綠色圓形錠32顆、綠色
      圓形錠48顆。上開毒品經檢驗結果分別含有MDMA、MDA ，
      或且兼含Methamphetamine 等成份，及扣案之白色粉末46
      瓶經檢驗則含有Ketamine成分，此有行政院衛生署管制藥
      品管理局管檢字第0920002031號函暨檢驗成績書份附卷足
      憑（見92年度偵字第1600號卷第39頁、第40頁）。
（二）本件關於被告甲○○被訴毒品危害防制條例第 4條第2、3
      項販賣第二、三級毒品罪，檢察官所引之證據，主要為另
      案被告丙○○之指訴。惟查，另案被告丙○○之指訴，有
      如下之瑕疵及疑點：
   1、另案被告丙○○(1)先於91年1月9日偵查中陳述：「 K他命
      及搖頭丸，是我一個朋友綽號叫『小米』賣給我的，搖頭
      丸一顆190元，K 他命一罐600元。我不知道我朋友『小米
      』詳細年籍，都是他主動打電話給我，我不知道他的電話
      」；(2)復於91年 2月20日偵查中陳述：「（拿這些毒品作
      什麼？）當時在OK便利商店與『小米』在一起要去舞廳，
      便衣警察就過來了，我沒告訴警察『小米』在超商內，我
      在警局才告訴警察。當天『小米』晚上8、9點打給我，我
      接到『小米』電話，地點在南雅夜市。0000000000是『小
      米』電話，當天是我打給『小米』，我邀他到桃園，先在
      板橋見面，再到桃園，就是0000000000的『小米』將毒品
      交給我的」；(3)再於92年 5月21日陳述：「0000000000電
      話，就是給我毒品的『小米』，他住板橋附近，叫甲○○
      ，約60幾年次。當時他到便利商店請我幫他拿背包，員警
      就來查獲，他與我從8點左右就在一起。」等語（見92 偵
      字第1600號卷，第22頁、第29頁至30頁、第54頁）。(4)此
      外，丙○○於原審92年度訴字第1582號審理時亦迭次供陳
      ：「（你本身被警察查獲時所扣到的 K他命及搖頭丸做何
      用？）我當時是幫朋友背背包，當時我朋友是在超商買東
      西，過沒有幾分鐘警察就過來了。」、「我朋友外號叫『
      小米』，姓名叫甲○○，約67、68年次，應該是住板橋」
      、「被警察查獲當時沒有跟警察講說那東西不是我的，而
      是『小米』的，因為當時我愣住了不知道怎麼辦。」、「
      我跟『小米』是當天晚上差不多8、9點，我到板橋找他，
      在板橋南雅西路的『總動員KTV』 外面，我跟他約好在那
      邊碰面，之後就到桃園『SKY PUB』 。」、「被查獲前還
      沒進去PUB ，我們剛到，他去買東西，警察就過來盤查。
      」、「…當場我有背2個包包，1個包包是我自己的；另 1
      個包包都是那些毒品，沒有任何的證件。」、「我是在家
      裡，晚上 8點多時候，用我的行動電話0000000000撥打『
      小米』的0000000000。」、「我跟甲○○約在板橋，我先
      騎車去板橋，與他約在板橋總動員 KTV碰面，再一起搭計
      程車到 SKY。」等語（見原審92訴字第1582號卷第11頁至
      第13頁、第17頁、第84頁）。(5)丙○○並於被告甲○○經
      臺灣桃園地方法院檢察署檢察官自動檢舉偵查時，於偵查
      中陳述：「當天查獲的搖頭丸140顆，K他命46瓶是甲○○
      的」、「（哪一個甲○○？）現在庭的甲○○。」、「（
      吳在何處交付毒品？）SKY樓下的超商。」等語（見93 年
      度偵字第14195號卷，第67頁）。
   2、經查，(1)另案被告丙○○前開所陳，其當晚係在桃園縣桃
      園市○○路 147號便利商店前被查獲；倘當時其所稱「小
      米」之友人即在便利商店裡面，丙○○大可於被查獲當時
      直接供出「小米」，並立即告訴警員其所持有之 K他命及
      搖頭丸等毒品來源，何以其卻捨此而不為？(2)丙○○於91
      年1月、2月間偵查中，均未供出被告甲○○，僅稱000000
      0000行動電話為「小米」所用以與其聯絡之電話，並稱不
      知綽號「小米」之真實姓名、住址及年籍資料，遲至同年
      5 月21日偵查時始稱「小米」就是「甲○○」。又查卷附
      丙○○所使用和信電訊股份有限公司（下稱和信公司）00
      00000000行動電話，該門號通聯紀錄（見92偵字第1600號
      卷第49頁）卻顯示，丙○○與0000000000之行動電話的持
      有使用人通話往來密切，倘0000000000之行動電話果真係
      由被告甲○○所持有使用，堪認丙○○與被告甲○○往來
      密切，丙○○理應知被告真實姓名、住址及年籍資料等，
      何以於92年1月8日被警察查獲毒品之初，宣稱不知綽號「
      小米」之真實姓名、住址及年籍資料？且遲至同年 5月21
      日偵查中始稱「小米」之真實姓名為「甲○○」，實有違
      常理，則被告甲○○確否為綽號「小米」之人，已不無疑
      問。(3)再者，丙○○雖稱該綽號叫「小米」之友人即為被
      告「甲○○」，然當時在場逮捕丙○○之員警鄭原銘於原
      審92年度訴字第1582號審理時卻證稱：「丙○○說給他藥
      的人綽號叫『少傑』」等語（見92年度訴字第1582號卷，
      第44頁），則丙○○就該提供毒品之人之綽號，所述已不
      一致。再另案被告丙○○於本院審理時復證稱：「（是因
      為你供出上游，希望從輕量刑？）對。（所以你的意思小
      米就是甲○○？）是，一開始小米只是我捏造出來的。（
      所以甲○○並沒有小米這個綽號？）對，他的綽號不是小
      米。（他的綽號是什麼？）大家都叫他阿傑。（為何你在
      警詢、審理都說是一個綽號叫少傑的人？）少傑也有人這
      樣稱呼他。」（見本院卷98年9月1日審判程序筆錄）等語
      。是以，可知甲○○之綽號並非「小米」，綽號「小米」
      之人實為另案被告丙○○所捏造，因此丙○○所為陳述之
      憑信性已堪質疑，而其所持有之毒品是否為被告甲○○所
      交付，亦值商榷，因此亦不排除另案被告丙○○為求供出
      毒品來源從輕量刑，而虛構毒品來源為被告甲○○所交付
      之事實。
   3、又另案被告丙○○雖於原審92年度訴字第1582號審理時及
      本案偵查時供陳被告甲○○事後曾經打電話給我，要我扛
      下這個案子，說會給我十五萬，所以一開始才有隱瞞，遲
      未供出被告真實姓名、年籍、住址，後來就找不到被告等
      語（見原審92年度訴字第1582號卷，第167頁、第169頁至
      第172頁；93年度偵字第14195號卷，第67至第69頁）。惟
      本案事涉重罪，衡情斷無商議以區區15萬元即輕易答應扛
      下如此重罪之理，丙○○前開說詞顯有違常理，殊難採信
      。
   4、另丙○○前揭於原審92年度訴字第1582號審理時供述，指
      92年1月8日被警察查獲當日晚上8、9點左右，其於家中撥
      打行動電話給「小米」相邀前往桃園，而依丙○○所陳報
      之住處係位於「台北縣中和市○○路」（見92偵字第1600
      號卷第4頁）；然查卷附丙○○所使用和信公司000000000
      0行動電話通聯紀錄（見92偵字第1600號卷第 49頁），顯
      示於92年1月8日晚間8點至9點多，該門號通聯基地台分別
      位於「台北縣中和市○○路○段33-39號、台北縣中和市○○路、台北縣板橋南雅夜市」，無一是在丙○○所陳報之
      住處，則丙○○所供稱於92年1月8日晚間8、9點左右在家
      中撥打行動電話給小米，其所言並非實在。再者，自92年
      1月1日起至92年1月16日止，該丙○○所使用之000000000
      0 門號通聯基地台竟無一是在丙○○所陳報之住處「台北
      縣中和水源路」，且基地台多位於「台北縣中和市○○路
      ○段33-39號」及「板橋南雅夜市」，則上開0000000000行
      動電話是否確為另案被告丙○○所持用，亦顯屬可疑。此
      外，丙○○於92年1月8日被查獲時，並未查扣到其所使用
      之0000000000行動電話，有扣押物品目錄表乙份附卷可稽
      （見92偵字第1600號卷第16頁），因此，尚難認定該0000
      000000行動電話為另案被告丙○○所持用。
   5、況另案被告丙○○於本院審理時證稱：「（333 電話是什
      麼？）我不知道。」（見本院卷98年9月1日審判程序筆錄
      ）等語；然查卷附丙○○稱所使用0000000000行動電話通
      聯紀錄（見92偵字第1600號卷第45頁至第50頁），自92年
      1 月1日起至92年1月16日止，該門號曾有高達13次撥打「
      333 」電話（按：此為股市錢【前】線之查詢電話）通聯
      記錄，於92年1月9 日上午7時21分丙○○於武陵派出所內
      時，尚且有撥打之1次記錄，則丙○○斷無在被問及「333
      」電話是什麼時，竟回答「不知道」之理。凡此，均難認
      定該0000000000門號確實為另案被告丙○○所使用。
   6、再查，另案被告丙○○於本院審理中證稱：「（被警察抓
      回去以後，直到第二天交保期間，有繼續自由的使用行動
      電話？）我有接過電話。（你的電話當時是否能自由使用
      ，對外聯絡？）不行。（你從被警方抓到到交保前你的手
      機可以接聽，不能撥出？）我那時候有接到電話，警察就
      說不能接電話，所以我手機就關機了。」（見本院卷98年
      9月1日審判程序筆錄）。是以，丙○○於92年1月8日晚間
      遭警察逮捕後，身體所在位置即在桃園武陵派出所，且不
      能自由使用手機對外連絡。又桃園縣桃園市武陵派出所之
      地址係在「桃園縣桃園市○○路135號」。然查，該00000
      0000行動電話通聯紀錄顯示，自92年1月8日22時27分35秒
      時起至92年1月9日16時58分02秒止，分別發話、受話往來
      共計11通，通聯基地台分別位於「桃園縣桃園市○○路72
      號9樓、桃園市○○路151號、桃園市○○街15號」，其通
      聯基地台並不在桃園縣桃園市武陵派出所所在地。是以，
      倘丙○○自92年1月8日22時27分35秒起被帶往武陵派出所
      後至92年1月9日20時40分臺灣桃園地方法院檢察署檢察官
      偵訊時止，身體已受拘束而無法自由行動且不能任意使用
      手機對外連絡，何以其所持有之000000000 行動電話竟仍
      可持續於不同基地台之間自由移動發話、受話？甚且，由
      該門號通聯紀錄更顯示，於92年1月9日8時48分10秒、8時
      48分49秒、8 時49分27秒，尚有與有與丙○○聲稱甲○○
      使用之0000000000號行動電話有1次發話及2次受話紀錄？
      是以，尚難認定該門號確為丙○○所使用，從而丙○○所
      供述係以該門號手機與甲○○聯絡，兩人相約在台北縣板
      橋市○○○路「總動員KTV 」外會合後一同前往桃園市○○路151號「SKY PUB」等情，已難認為真實。
（三）本件關於被告甲○○被訴毒品危害防制條例第 4條第2、3
      項販賣第二、三級毒品罪，檢察官所引之證據，除另案被
      告丙○○之指訴外，主要佐證證人乙○○之證述，然查，
      證人乙○○之證述，有如下之瑕疵及疑點：
   1、證人乙○○於原審92年度訴字第1582號審理時證述：「去
      年1月8日晚上我們有約好在SKY 樓下旁邊的便利商店碰面
      。... 那是一般的商店，我們有碰面，大概晚上10點左右
      。... 碰面之後我們2人沒有進去SKY裏面，因為還在樓下
      丙○○就被抓了，因為另外一個人甲○○把東西拿給他了
      ，我跟丙○○一起被帶到派出所。... 當時我在商店門口
      講電話。甲○○好像要進去店內買東西，就把背包拿給丙○○，結果沒幾分鐘，就有幾個便衣叫我們站起來，要我
      們拿證件給他們盤查…」、「（你們為什麼都沒說東西是
      甲○○的？）被抓的時候迷迷糊糊的就被帶走，被抓之後
      我有找過甲○○說丙○○被抓了你怎麼不出來幫忙處理？
      他隨口說好，但沒有出來也沒有消息了。」、「那天甲○○的包包內就是1個網狀的斜背包，看得到裡面有1罐白白
      的東西，我知道那是搖頭丸，我想丙○○也知道那是搖頭
      丸。」、「甲○○、丙○○2人來到SKY之後，我記得丙○○身上也有背 1個背包，但是什麼樣子我不記得了，那甲○○就是背後來交給丙○○的那個背包。」、「（為什麼
      你們3人在SKY會合之後為什麼不上去？）因為我在講電話
      ，甲○○可能要進去商店買東西。」、「甲○○的綽號就
      是小米。」、「是甲○○拿包包給丙○○，我親眼看到，
      因為甲○○要進便利商店買東西。... 丙○○為警查獲當
      天我確實有親眼看到是甲○○把包包交給丙○○。」等語
      （見原審92年度訴字第 1582號卷，第73、74 、76、77、
      78、80、82、121 頁）；證人乙○○復於原審審理時證述
      ：「查獲當天我大約在警察來之前10 分鐘到了SKY PUB樓
      下的便利商店，為了等被告甲○○與丙○○。被告甲○○
      與丙○○從我的正前方馬路走過來，我的前方並沒有障礙
      物，我的正前方沒有紅綠燈，但是旁邊則有。... 我看到
      被告甲○○將包包交給丙○○時，當時我距離他們二人大
      約1、2公尺遠。」、「當時被告甲○○表示要進便利商店
      買東西，所以將包包交給丙○○。」、「…警察對我與丙○○說臨檢，並說把證件拿出來，因為警察看到包包是網
      狀式的，裡面有東西，之後我們 2人就被警察帶走了。」
      等語（見原審94年度訴字第 351號卷，第42頁至第45頁）
      。則證人乙○○所言，均指於案發當日有受邀前往桃園縣
      桃園市○○路151號之SKY PUB，並且親眼目睹被告甲○○
      將內藏有毒品之背包交付給丙○○，爾後被告甲○○進入
      便利商店後，與丙○○被警查獲並一同被帶回警局。
   2、丙○○於92年11月26日、92年12月19日偵查中陳述：「我
      想到有一朋友認識小米，他那天跟我在一起，我叫他『阿
      中』，他那天有跟我一起被抓到警察局。阿中叫乙○○，
      69年次，我被抓時，員警問我那人是不是你朋友，我說對
      ，他們就把他一起帶回去。」等語（見92偵字第1600號卷
      第19頁、第37頁），惟查，證人丙○○係於92年1月8日晚
      上10時15分許遭逮捕，惟竟遲至92年11月26日在其所涉犯
      之案件偵訊中，始供稱遭逮捕當時尚有一名友人乙○○與
      其同時遭警逮捕，期間歷經10次偵訊，時間長達10月之久
      ，從未曾提及證人乙○○之存在，則其所述真實性已有可
      疑。
   3、另丙○○於原審92年度訴字第1582號審理時供稱：「乙○○電話是0000000000。當天是他（乙○○）跟甲○○約，
      我跟甲○○過去的，是甲○○打電話給乙○○的。」（見
      原審92年度訴字第1582號卷，第43頁、第55頁）等語；而
      證人乙○○則先證稱：「當天是甲○○打電話給我，我沒
      有打給丙○○，我先過去那邊等，後來就看到甲○○、丙○○他們一起來。」（見原審92年度訴字第1582號卷，第
      77頁），復於原審審理時另證稱：「92年1月8日當天是丙○○與我聯絡要到桃園SKY PUB ，用手機聯絡，號碼忘了
      。丙○○與我聯絡時，沒說他在何處。92年1月8日下午與
      我聯絡。丙○○與我聯絡時，說要去 SKY PUB，當時我在
      我板橋館前西路的家中接到丙○○的手機，說好分別前去
      SKY PUB 。」、「當天甲○○沒有與我聯絡。大約在警察
      來之前十分鐘到了 SKY PUB樓下的便利商店。為了等被告
      甲○○與丙○○。丙○○有告知我被告甲○○要前去。」
      （見原審94年度訴字第 351號卷，第41頁至42頁）；則關
      於係何人聯絡乙○○前往桃園 SKY PUB等細節，證人乙○○前後所述已不相符，則證人乙○○於案發當日是否有在
      現場，已屬可疑；而另案被告丙○○於本院審理時又證稱
      ：我與甲○○、乙○○三人一同坐計程車至現場，又與證
      人乙○○前揭所稱我先過去那邊等並不相符；再查，卷附
      丙○○所稱被告甲○○使用之0000000000號行動電話與丙○○所稱其本人使用之0000000000行動電話之二門通聯紀
      錄（見92偵字第1600號卷第43頁至第44頁、第49頁），均
      顯示於案發當日0000000000、0000000000行動電話均無與
      證人乙○○所持用0000000000行動電話有任何通聯紀錄，
      則就證人乙○○是否確有受邀前往桃園縣桃園市○○路15
      1號「SKY PUB」乙節，實屬可疑。至本院上訴審曾另查詢
      關於乙○○所持用0000000000行動電話之通聯紀錄，惟已
      逾保存期限，而無法提供（見94年度上訴字第2423號卷，
      第40頁至第42頁），是當無法確認證人乙○○當日確有受
      邀至桃園市○○路151號「SKY PUB」。
   4、另案被告丙○○於原審92年度訴字第1582號審理時雖供稱
      ：「當天警察靠近我身邊開始盤查，把我帶回派出所再移
      送三組，這過程當中就是乙○○跟我在一起。…他早上 6
      、7 點就走了，整晚我們都坐在椅上，但沒坐在一起，我
      手有銬著，但他沒有。那一整晚警察有幫他驗尿，好像也
      有寫筆錄。」、「我與乙○○被帶回警局，一開始警察把
      我們帶到同一房間，之後他被帶到另一房間，第二次碰面
      是警察在問我筆錄，當時乙○○坐離約我7、8步位置，沒
      讓我們在一起，我有上手銬，他沒有。我早上有看到乙○○離開派出所。」（見原審92年度訴字第1582號卷，第52
      頁至第53頁、第84頁）等語；證人乙○○則證稱：「我們
      約好在 SKY樓下旁邊的便利商店碰面，大概晚上十點左右
      。碰面之後沒有進去 SKY裡，因為還在樓下丙○○就被抓
      ，因為另一人甲○○把東西拿給他，我跟丙○○一起被帶
      到派出所。... 當時大概3、4個警察，警察抓著我們二人
      褲腰後面帶我們走回派出所。我大概凌晨五點多離開派出
      所。我忘了有無問我筆錄，就問我住哪裡的資料，沒有採
      尿，有問我有沒有吃搖頭丸，我說我沒有吃。…我在派出
      所是坐在一個小房間，裡面有一張辦公桌警察都在裡面泡
      茶。」（見原審92年度訴字第1582號卷，第73頁至第75頁
      ）等語。則就證人乙○○當日一同被帶回警局內，是否有
      做筆錄與驗尿等細節，丙○○與乙○○二人所述，已有出
      入。
   5、再查丙○○與乙○○兩人雖均陳稱查獲當時尚有乙○○在
      場，且乙○○並一同被帶回警局；惟經原審於92年度訴字
      第1582號案件中，分別傳喚證人即當時在場逮捕丙○○之
      員警周振發、鄭元銘、饒百訓 3人到庭作證，證人周振發
      證稱：「（查獲當時另外還有一個朋友叫阿中也被你們查
      獲？）沒有，當晚只有他這一件，他一個人；查獲當時，
      沒印象有看到乙○○，沒印象乙○○跟我們一起回警局；
      回到警察局後沒印象當天晚上乙○○在派出所，到現場時
      被告是蹲著，被告身旁好像沒有同行友人。」等語；證人
      鄭元銘證稱：「當晚是在 SKY PUB離入口處幾公尺，在入
      口與附近的超商之間比較靠近超商的騎樓下看到丙○○；
      …在警裡面，我沒看到他的朋友，印象中沒人來看他；…
      當晚印象中，警局沒抓到一個叫「乙○○」的人；... 本
      案查獲當天沒有印象見過乙○○，確定當天乙○○沒有跟
      我們回派出所；在丙○○移送三組前，在所內沒見過乙○○。」等語；證人饒百訓證稱：「現場沒有看到乙○○，
      乙○○當時沒有跟我們回派出所，印象中當晚沒有人把乙○○帶到某一間辦公室或員警休息室；問完丙○○送三組
      。」等語（見原審92年度訴字第1582號卷，第34頁、第45
      頁至47頁、第93頁至95頁、第97頁至99頁、第109頁至110
      頁）。則證人周振發、鄭元銘、饒百訓三人均一致證述案
      發當時於現場僅查獲另案被告丙○○一人，僅逮捕其一人
      到案，當天沒有看到證人乙○○，也沒有將證人乙○○帶
      至武陵派出所等語，倘證人乙○○於案發當時確有在現場
      ，且有一同被帶回警局，何以當時在場逮捕丙○○之員警
      周振發、鄭元銘、饒百訓 3人對其均無印象？且一致證稱
      並未將其帶回警局？查證人周振發、鄭元銘、饒百訓三人
      與丙○○及乙○○二人並無利害關係，實無虛構不實陳述
      之動機，且核其 3人證述之一致性，渠等證詞應屬可信；
      另本院核閱台灣桃園地方法院檢察署92偵字第1600號丙○○違反毒品危害防制條例乙案全卷，亦查無任何乙○○被
      帶回武陵派出所之任何資料；是以，應可確認證人乙○○
      當時並未在場。至證人乙○○雖能對於武陵派出所內之裝
      潢設備、動線、所內相關位置等細節交代清楚，然亦不排
      出其有從他處獲得所內位置資訊之可能，尚無法據此即認
      證人乙○○當天確實有在案發現場。
（四）再者，另案被告丙○○供陳門號0000000000是被告甲○○
      的電話，當天是我打電話給被告甲○○，先約在板橋見面
      ，再一起到桃園等語，然經原審向臺灣大哥大股份有限公
      司函詢結果，該門號之申請人與持有使用人為 SUNARNO之
      人、住桃園縣龜山鄉○○路10巷 2號，此有臺灣大哥大股
      份有限公司基本資料查詢附卷可憑（見原審卷第70頁）；
      是以，門號0000000000號申請人、使用人既非登記被告甲○○名下，於查無其他積極證據可認該門號確為被告甲○○所使用之情況下，斷難率認被告甲○○以他人名義申辦
      易付卡0000000000門號，用以與另案被告丙○○聯繫犯案
      。
（五）又按測謊之鑑驗，係就受測人對相關事項之詢答，對應其
      神經、呼吸、心跳等反應而判斷，其鑑驗結果有時亦因受
      測人之生理、心理因素而受影響，該鑑驗結果固可為審判
      之參考，但非為判斷之唯一及絕對之依據，鑑驗結果是否
      可採，應由法院斟酌取捨（最高法院85年度台上字第5791
      號判決可資參照）。從而測謊鑑定之過程，係以被告對於
      事實陳述時之情緒波動程度作為判別鑑定對象，其是否呈
      情緒波動，恆依受測者陳述當時之心理、生理、情緒或壓
      力等因素之影響。又測謊鑑定係依一般人在說謊時，會產
      生遲疑、緊張、恐懼、不安等心理波動現象，乃利用測謊
      儀器將受測者之上開情緒波動反應情形加以紀錄，用以判
      別受測者所供述之真實性，倘受測者愈想壓抑其謊言所產
      生之情緒，在測謊儀器上愈會產生明顯之情緒波動反應，
      反之則無此不實之波動反應。本件被告甲○○、證人乙○○、另案被告丙○○同意後，經原審囑託內政部警政署刑
      事警察局實施測謊，經該局以Do DPI區域比對法、沉默回
      答法、激勵測試法鑑驗，其鑑驗結果雖認為：甲○○於
      測前會談中否認將案中所查獲的背包（含毒品）交付給丙○○，聲稱丙○○被警查獲當時，渠人未在查獲現場附近
      ，亦否認販賣毒品給丙○○，測試結果均呈不實反應；
      乙○○於測前會談中聲稱在查獲現場親眼見到甲○○將案
      中警察所查獲的背包交付給丙○○，測試結果並無不實反
      應；丙○○於93年 5月26日進行測謊時，於測前會談中
      自動表示願意坦述案情事實。另於測試過程中，因渠自述
      心中有壓迫感致喘不過氣，經詢問得知其曾患有恐慌性憂
      鬱症，因此無法完成儀器測試，此有該局93年 6月25日刑
      鑑字第093 001 32100號測謊鑑驗結果通知書1份檢附測謊
      鑑驗資料表、測謊鑑驗說明書甲、測謊圖譜分析量化表甲
      、測謊鑑驗說明書乙、測謊圖譜分析量化表乙、測謊儀器
      測謊具結書等存卷可為參佐（見原審92年度訴字第1582號
      卷第145至158頁）。惟測謊判斷的正確性，受到測試者之
      生理精神狀況、情緒，如氣憤、過度不安、極度緊張及問
      題的適當性、控制的適當性、認知差異、測謊環境與硬體
      設施等諸多因素的影響，亦即其與一般科學鑑識仍有不同
      的精確程度，是尚難僅以測謊結果，即認定必然有說謊或
      未說謊。亦即每人情緒控制力不一，故測謊結果並非絕對
      正確無訛，僅可供作補強性証據，其証明力如何，仍須就
      對被告有利及不利之全部証據具體衡量，不得採為有罪判
      決之唯一憑據。本院審理時被告甲○○稱「係第一次接觸
      鑑定，會緊張」等語（見本院卷98年9月1日審判程序筆錄
      ），是雖被告測謊測試未通過，惟亦不排除被告甲○○於
      接受測謊鑑定時，因情緒緊張而導致測謊結果失真之可能
      。另本院斟酌丙○○對被告甲○○涉有販賣第二、三級毒
      品之指訴有諸多瑕疵，其可信度令人質疑及確認乙○○未
      在桃園市○○路 151號樓下丙○○被查獲現場，因此於欠
      缺直接証據之情形下，被告甲○○及證人乙○○測謊報告
      ，均不足以治癒另案被告丙○○前揭指訴之瑕疵，而使另
      案被告丙○○前揭指訴達於「超越合理可疑」之有罪認定
      標準。
（五）綜上，另案被告丙○○指訴被告甲○○涉犯上揭毒品危害
      防制條例第 4條第2、3項販賣第二、三級毒品之指訴既有
      諸多瑕疵；另核閱台灣桃園地方法院檢察署92偵字第1600
      號丙○○違反毒品危害防制條例乙案全卷及武陵派出所周
      振發、鄭元銘、饒百訓三位警員證詞，亦確認乙○○未在
      桃園市○○路 151號樓下丙○○被查獲現場；且依現存證
      據，並無法證明門號0000000000、0000000000於案發當時
      供被告甲○○及另案被告丙○○使用；是以另案被告丙○○存有諸多瑕疵之指訴，作為認定被告甲○○犯罪之證據
      ，實有極大風險存在；此外，本院復查無其他積極證據足
      認另案被告丙○○被查獲持有之毒品，確實為被告甲○○
      於查獲前約5分鐘左右在「SKY PUB」附近之便利商店前所
      交付，基於無罪推定之原則，就公訴意旨所指此部分販賣
      第二、三級毒品犯行，自應為被告無罪判決之諭知。
六、關於被訴刑法第168 條偽證罪部分：
（一）檢察官起訴被告犯罪無非係以被告甲○○經台灣桃園地方
      法院以證人身分傳喚，經法官分別於93年2 月27日、及同
      年9 月1 日當庭命具結後，就有關丙○○涉嫌毒品案件，
      有關毒品案重大關係之來源及所有人部分，具結後陳述為
      據。訊據被告堅決否認有前揭犯行，辯稱所證述之事項均
      係事實，並未偽證等語。
（二）經查，被告甲○○並無涉犯本案前開所指犯行，已均如前
      述，則被告甲○○所為證述並無任何虛偽不實之情，要無
      任何「於案情有重要關係之事項為虛偽陳述」，自不構成
      偽證罪責。
七、此外，本院復查無其他證據足資證明被告甲○○有公訴人所
    指之販賣第二、三級毒品及偽證犯行；原審疏未詳酌卷證，
    遽對被告甲○○論罪科刑，於法即有違誤，檢察官上訴意旨
    ，仍認被告甲○○所為構成販賣罪，為無理由；被告甲○○
    上訴意旨否認犯罪，指摘原判決不當，為有理由；原判決既
    有上述可議而無可維持，自應由本院將原判決撤銷，改為無
    罪之諭知。
據上論斷，應依刑事訴訟法第369條第1項前段、第364條、第301
條第1項前段，判決如主文。
本案經檢察官洪泰文到庭執行職務。
中    華    民    國    98    年    9     月    22    日
                  刑事第十四庭審判長法  官  陳志洋
                                    法  官  謝靜慧
                                    法  官  梁耀鑌
以上正本證明與原本無異。
檢察官如不服本判決，應於收受送達後十日內向本院提出上訴書
狀，其未敘述上訴之理由者並得於提起上訴後十日內向本院補提
理由書（均須按他造當事人之人數附繕本）「切勿逕送上級法院
」。
                                    書記官  莊淑茹
中    華    民    國    98    年    9     月    22    日
附表一：
┌──┬────┬───┬───┬───┬──────┐
│編號│外    觀│扣案數│送驗數│驗餘數│檢驗結果    │
├──┼────┼───┼───┼───┼──────┤
│一  │粉紅色柱│14顆  │14顆  │12顆  │檢出MDMA    │
│    │形錠，一│      │      │      │成份        │
│    │面有刻痕│      │      │      │            │
│    │，另一面│      │      │      │            │
│    │有微笑圖│      │      │      │            │
│    │案      │      │      │      │            │
├──┼────┼───┼───┼───┼──────┤
│ 二 │黃色圓形│15顆  │15 顆 │13顆  │檢出        │
│    │錠，一面│      │      │      │Methamphe   │
│    │有撲克牌│      │      │      │tamine      │
│    │梅花圖案│      │      │      │及MDMA成份  │
├──┼────┼───┼───┼───┼──────┤
│ 三 │橘色圓形│1顆   │1顆   │0顆   │檢出        │
│    │錠，一面│      │      │      │Methamphe   │
│    │有刻痕，│      │      │      │tamine      │
│    │另一面有│      │      │      │及MDA成份   │
│    │鑽石圖案│      │      │      │            │
├──┼────┼───┼───┼───┼──────┤
│ 四 │淺綠色圓│30顆  │30顆  │28顆  │檢出MDMA    │
│    │形錠，一│      │      │      │成份        │
│    │面有刻痕│      │      │      │            │
│    │，另一面│      │      │      │            │
│    │有摩托蘿│      │      │      │            │
│    │拉圖案  │      │      │      │            │
├──┼────┼───┼───┼───┼──────┤
│ 五 │草綠色圓│32顆  │32顆  │30顆  │檢出        │
│    │形錠，一│      │      │      │Methamphe   │
│    │面有撲克│      │      │      │tamine      │
│    │牌梅花圖│      │      │      │及MDMA成份  │
│    │案      │      │      │      │            │
├──┼────┼───┼───┼───┼──────┤
│ 六 │綠色圓形│48顆  │48顆  │46顆  │檢出MDMA成份│
│    │錠，一面│      │      │      │            │
│    │有燕子圖│      │      │      │            │
│    │案      │      │      │      │            │
├──┴────┴───┴┬──┴───┴──────┤
│扣案第二級毒品總數140顆 │驗餘第二級毒品總數129顆   │
└────────────┴─────────────┘
附表二：
┌──┬────┬────┬────┬────┬────┐
│編號│外    觀│扣案數量│送驗數量│驗餘數量│檢驗結果│
├──┼────┼────┼────┼────┼────┤
│一  │白色粉末│46瓶（含│46瓶（含│46瓶（含│檢出    │
│    │        │塑膠瓶共│塑膠瓶共│塑膠瓶共│Ketamin │
│    │        │重83.345│重83.345│重83.201│e成分   │
│    │        │公克）  │公克）  │公克）  │        │
└──┴────┴────┴────┴────┴────┘


司法院資訊處製作；財團法人民間司法改革基金會備份。
